【裁判字號】    98,上訴,1005
【裁判日期】    980311
【裁判案由】    違反槍砲彈藥刀械管制條例
【裁判全文】
臺灣高等法院刑事判決                98年度上訴字第1005號
上  訴  人
即  被  告  甲○○原名陳世培.
                    國民
                    （另案於臺灣岩灣技能訓練所執行中）
選任辯護人  周威君  律師
上列上訴人因違反槍砲彈藥刀械管制條例案件，不服臺灣桃園地
方法院97年度訴字第1151號，中華民國 98年1月15日第一審判決
（起訴案號：臺灣桃園地方法院檢察署97年度偵字第4829號），
提起上訴，本院判決如下：
    主  文
上訴駁回。
    理  由
一、依刑事訴訟法第350條、第361條、第362條、第367條規定，
    不服地方法院之第一審判決而上訴者，須提出上訴書狀，並
    應敘明具體理由，為上訴必備之程式；其所提出之書狀未敘
    述上訴理由，或僅曾以言詞陳述上訴理由者，均應於上訴期
    間屆滿後20日內補提理由書於第一審法院。第一審法院經形
    式審查，認逾期未補提上訴理由者，應定期間先命補正，逾
    期未補正者，為上訴不合法律上之程式，應以裁定駁回。倘
    已提出上訴理由，但所提非屬具體理由者，則由第二審法院
    以上訴不合法律上之程式，判決駁回。而所謂具體理由，必
    係依據卷內既有訴訟資料或提出新事證，指摘或表明第一審
    判決有何採證認事、用法或量刑等足以影響判決本旨之不當
    或違法，而構成應予撤銷之具體事由，始克當之（例如：依
    憑證據法則具體指出所採證據何以不具證據能力，或依憑卷
    證資料，明確指出所為證據證明力之判斷如何違背經驗、論
    理法則）；倘僅泛言原判決認定事實錯誤、違背法令、量刑
    失之過重過輕微，而未依上揭意旨指出具體事由，或形式上
    雖已指出具體事由，然該事由縱使屬實，亦不足以認為原判
    決有何不當或違法者（例如：對不具有調查必要性之證據，
    法院未依聲請調查亦未說明理由，或援用證據不當，但除去
    該證據仍應為同一事實之認定），皆難謂係具體理由，俾與
    第二審上訴制度旨在請求第二審法院撤銷、變更第一審不當
    或違法之判決，以實現個案救濟之立法目的相契合，並節制
    濫行上訴（最高法院 97年度台上字第892號判決參照）。又
    觀諸刑事訴訟法第 361條修正之立法說明三，謂「原審法院
    對上訴書狀有無記載理由，應為形式上之審查，認有欠缺，
    且未據上訴人自行補正者，應定期間先命補正，爰於第三項
    後段明定。至上訴理由是否具體，係第二審法院審查範圍，
    不在命補正之列」，故修正後該規定所指應由第一審法院先
    命補正之「上訴書狀未敘述理由」，係指上訴書狀僅聲明對
    原判決不服，就不服理由未為任何敘述，自形式上觀察，可
    認係未提出上訴理由之情形而言，若上訴書狀對不服之理由
    已有所敘述，僅敘述不具體者，究有別於「未敘述理由」，
    自不生應依該規定命補正之問題。同此旨趣，刑事訴訟法第
    367 條增列為不合法情形之「上訴書狀未敘述理由」者，亦
    應採相同解釋。又上訴書狀已敘述上訴理由，但所述不「具
    體」者，雖非「上訴書狀未敘述理由」一語涵攝之範圍，然
    既不符合「上訴書狀應敘述『具體』理由」之規定，仍屬上
    訴「不合法律上之程式」，且依上開立法說明，此類不合法
    ，不在得補正之列，法院自毋庸命補正；而由第二審法院逕
    認上訴不合法，以判決駁回 （最高法院97年度台上字第892
    號、第3599號、第3889號判決參照）。
二、本件原審經審理結果，認為上訴人即被告陳世培（現已更名
    為甲○○）明知具有殺傷力之制式手槍、可供槍枝使用具有
    殺傷力之非制式子彈及具有殺傷力之制式子彈，均為槍砲彈
    藥刀械管制條例所管制之物品，未經許可不得持有，竟基於
    非法持有上揭槍、彈之犯意，於民國 97年1月31日晚間11時
    許，在桃園縣桃園市○○路 ○段路側虎頭山巔之虎頭山公園
    內，向真實姓名不詳、綽號 「小P」之成年男子購得具有殺
    傷力之巴西TAURUS廠PT917C型口徑9mm制式半自動手槍1支（
    含彈匣1個，槍枝管制編號 0000000000號）、具有殺傷力之
    德國SIG SAUER廠P228型口徑9mm制式半自動手槍 1支（含彈
    匣 1個，槍枝管制編號0000000000號）、可供槍枝使用具有
    殺傷力之金屬彈殼加裝直徑約8.8±0.5mm金屬彈頭組合所成
    非制式子彈 19顆（其中6顆經鑑定試射後已失其效能）、具
    有殺傷力之口徑9mm制式子彈1顆（經鑑定試射後已失其效能
    ）後，旋未經許可無故持有上開槍枝、子彈，並將之藏放在
    其桃園縣中壢市○○路○段319巷57號住處內。於97年2月4日
    晚間11時許，又將上開槍枝、子彈改放置在其向不知情之證
    人陳玉城（業經臺灣桃園地方法院檢察署檢察官以97年度偵
    續字第284號為不起訴處分確定）所借用車牌號碼6D-8701號
    自用小客車車內。嗣 97年2月5日凌晨3時40分許，由陳玉城
    駕駛該車搭載上訴人行經桃園縣楊梅鎮○○路與四維路交叉
    路口，為警攔檢並當場查扣上開槍枝、子彈等情，係以上揭
    事實業據上訴人於原審坦承不諱，核與證人陳玉城於警詢時
    所證情節大致相符，並有上開槍枝、子彈扣案為憑。此外，
    復有搜索扣押筆錄、扣押物品目錄表、員警職務報告及現場
    照片附卷可稽。而上開扣案槍枝、子彈送經內政部警政署刑
    事警察局以性能檢驗法、試射法、電解腐蝕法、顯微鏡比對
    法鑑定結果認：「一、送鑑手槍貳枝，鑑定情情形如下：(一)
    壹支（槍枝管制編號 0000000000），認係口徑9mm制式半自
    動手槍，為巴西 TAURUS廠PT917C型，槍號為TUD404484，槍
    管內具 6條右旋來復線，擊發功能正常，可供擊發同口徑制
    式子彈使用，認具殺傷力。(二)壹支（槍枝管制編號00000000
    00），認係口徑9mm制式半自動手槍，為德國SIGSAUER廠P22
    8型，槍號遭磨滅，經以電解腐蝕法重現結果，無法重現，
    槍管內具陸條右旋來復線，擊發功能正常，可供擊發同口徑
    制式子彈使用，認具殺傷力。二、送鑑子彈貳拾顆，鑑定情
    形如下：(一)壹拾玖顆，認均係非制式子彈，由金屬彈殼組合
    直徑 8. 8±0.5mm金屬彈頭而成，採樣陸顆試射，可擊發，
    認具殺傷力。(二)壹顆，認係口徑 9mm制式子彈，經試射，可
    擊發，認具殺傷力。」 等情，有該局 97年2月5日刑鑑字第
    0970019315號槍彈鑑定書在卷可佐，足徵上訴人之自白與事
    實相符，自足採為認定事實之基礎。因認上訴人涉犯槍砲彈
    藥刀械管制條例第7條第4項之未經許可持有手槍及同條例第
    12條第 4項之未經許可持有子彈等犯行明確，依想像競合之
    規定從一重論上訴人以未經許可持有手槍罪，處有期徒刑 5
    年，併科罰金新臺幣 10萬元。暨以扣案之制式手槍2支（含
    彈匣 2個，槍枝管制編號0000000000、0000000000）、非制
    式子彈13顆，均為違禁物，併依刑法第38條第1項第1款規定
    宣告沒收，已詳敘其認定上訴人犯罪事實之證據及理由，於
    法尚無不合。上訴意旨略稱：上訴人對犯罪事實均坦承不諱
    ，可見上訴人犯罪後之態度良好，又上訴人仍為在學學生且
    未有任何前科紀錄，顯見其素行尚可，是上訴人僅因一時思
    慮未周持有具有殺傷力之制式手槍，其惡性尚輕，懇請依刑
    法第57條及第59條之規定酌量減輕其刑云云。惟查：(一)量刑
    之輕重，係屬事實審法院得依職權自由裁量之事項，苟於量
    刑時，已依行為人之責任為基礎，並斟酌刑法第57條各款所
    指情狀，而未逾越法定範圍，又未濫用其職權，即不得遽指
    為違法。原審於量刑時，已依上揭規定，審酌上訴人無故持
    有上開槍枝、子彈之時間未久，犯後坦承犯行深感悔悟，且
    其素行非惡，略見遷善遠罪，斟以其犯罪之目的、手段、智
    識程度及生活狀況等一切情狀，予以綜合考量，而就上訴人
    之犯行量處有期徒刑5年，併科罰金新臺幣 10萬元，既未逾
    越法定刑度，亦未濫用其自由裁量之權限，刑度亦屬妥適，
    核無不當或違法之情形。上訴人空言指摘原審量刑過重，並
    未依據卷內既有訴訟資料或提出新事證，指摘或表明原審判
    決有何不當或違法，而構成應予撤銷之具體事由，揆諸上開
    說明，自難謂已敘明具體理由。(二)按刑法上之酌量減輕，必
    於犯罪之情狀可憫恕時，始得為之，為刑法第59條所明定，
    至情節輕微僅可為法定刑內從輕科刑之標準，不得據為酌量
    減輕之理由（最高法院28年上字第1064號判例意旨參照）。
    又刑法第59條之酌量減輕其刑，必於犯罪之情狀，在客觀上
    足以引起一般同情，認為即予宣告法定低度刑期，猶嫌過重
    者，始有其適用，至於被告無前科，素行端正，子女眾多等
    情狀，僅可為法定刑內從輕科刑之標準，不得據為酌量減輕
    之理由（最高法院 51年台上字第899號判例意旨參照）。本
    件上訴人未經許可持有具有殺傷力之制式手槍 2支、制式子
    彈1顆及非制式子彈 19顆，上訴意旨未具體指明其犯罪情狀
    有何可憫恕之處，僅泛言其為在學學生，未有任何前科紀錄
    ，其素行尚可，因一時思慮持有具有殺傷力之制式手槍，其
    惡性尚輕云云，並未依據卷內既有訴訟資料或提出新事證，
    指摘或表明原審判決有何不當或違法，而構成應予撤銷之具
    體事由，揆諸上開說明，亦難謂已敘明具體理由。從而，本
    件上訴不合法律上程式，爰不經言詞辯論，逕以判決駁回。
據上論斷，應依刑事訴訟法第367條前段、第372條，判決如主文
。
中    華    民    國    98    年    3     月    11    日
                  刑事第七庭  審判長法  官  陳晴教
                                    法  官  游紅桃
                                    法  官  楊智勝
以上正本證明與原本無異。
如不服本判決，應於收受送達後10日內向本院提出上訴書狀，其
未敘述上訴之理由者並得於提起上訴後10日內向本院補提理由書
（均須按他造當事人之人數附繕本）「切勿逕送上級法院」。
                                    書記官  林桂玉
中    華    民    國    98    年    3     月    11    日


司法院資訊處製作；財團法人民間司法改革基金會備份。
